臺灣新竹地方法院刑事判決
111年度易字第75號
公  訴  人  臺灣新竹地方檢察署檢察官
被      告  賴怡君


選任辯護人  法律扶助基金會黃柏彰律師
上列被告因竊盜案件，經檢察官提起公訴（110年度偵字第13973
號），本院判決如下：
    主  文
甲○○犯竊盜罪，處拘役肆拾日，如易科罰金，以新臺幣壹仟元折
算壹日。未扣案之球鞋及襪子各壹雙，均沒收之，於全部或一部
不能沒收或不宜執行沒收時，均追徵其價額。
    事  實
一、甲○○於民國110年10月6日16時15分許，在址設新竹縣○○鄉○○
    路0段00巷00號「K.W.GARDEN」咖啡廳前，基於意圖為自己
    不法所有之竊盜犯意，趁無人注意之際，先將林○妤（93年1
    月生，年籍資料詳卷）停於該咖啡廳前之電動自行車移至該
    咖啡廳旁隱蔽之空地，再徒手竊取林○妤所有吊掛在該電動
    自行車手把上之球鞋及襪子各1雙（價值約新臺幣【下同】1
    ,950元）得手。嗣林○妤發現上開物品遭竊而報警，始循線
    查悉上情。　　　　
二、案經林○妤訴由新竹縣政府警察局新湖分局報告臺灣新竹地
    方檢察署檢察官偵查起訴。　　
    理  由
壹、程序部分：
    按被告以外之人於審判外之言詞或書面陳述，除法律有規定
    者外，不得作為證據。被告以外之人於審判外之陳述，經當
    事人於審判程序同意作為證據，法院審酌該言詞陳述或書面
    陳述作成時之情況，認為適當者，亦得為證據。當事人、代
    理人或辯護人於法院調查證據時，知有第159 條第1 項不得
    為證據之情形，而未於言詞辯論終結前聲明異議者，視為有
    前項之同意。刑事訴訟法第159 條第1 項、第159 條之5 分
    別定有明文。經查，本判決所引用被告甲○○以外之人於審判
    外之陳述之部分供述證據，檢察官、被告及辯護人於準備程
    序均表示同意有證據能力（本院卷第44頁、第74頁至第76頁
    ），且檢察官、被告及辯護人就本案所引用之各該證據方法
    ，均未於言詞辯論終結前聲明異議，本院復審酌上開供述證
    據作成時，並無違法或不當之情況；另其餘所依憑判斷之非
    供述證據，亦無證據證明係違反法定程序所取得，且無其他
    不得作為證據之情形；此外，上開各該供述證據及非供述證
    據，又均無證明力明顯過低之情形，復均經本院於審判程序
    依法進行調查，並予以當事人辯論，被告之訴訟防禦權，已
    受保障，因認上開供述證據及非供述證據等證據方法，均適
    當得為證據，而應認均有證據能力。
貳、實體部分：　　
一、本院認定犯罪事實所憑證據及認定之理由：　　　
　　訊據被告甲○○固坦承有於前開時、地移動告訴人林○妤之上
    開電動自行車等情，惟矢口否認有何竊盜犯行，並辯稱：我
    認為咖啡廳前不能停車，所以我就將該自行車移到花檯旁邊
    ，移車時我沒認真看車上的東西，移完後我就去做自己的事
    情，我只有移車就走了云云（本院卷第43頁）。辯護人則為
    被告辯護略以：從本案監視器畫面無從認定被告有竊取告訴
    人之球鞋及襪子，且告訴人亦未能證明其失竊之物品是否為
    球鞋、襪子，再者，被告的鞋子很大，應無必要竊取其不能
    穿的鞋子，本案並無證據證明被告有竊盜犯行等語（本院卷
    第71頁、第76頁至第77頁、第125頁至第126頁）。惟查：　
    　
  ㈠被告確有於110年10月6日16時15分許，在址設新竹縣○○鄉○○路
    0段00巷00號「K.W.GARDEN」咖啡廳前，將告訴人林○妤停於
    該咖啡廳前之電動自行車移至該咖啡廳旁隱蔽之空地等情，
    業據證人即告訴人於警詢中證述詳實（13973號偵卷第15頁
    至第16頁），並有臺灣新竹地方檢察署勘驗筆錄、本院111
    年4月13日勘驗筆錄各1份、監視錄影畫面截圖數張（13973
    號偵卷第19頁至第21頁、第31頁至第33頁；本院卷第71頁至
    第73頁、第81頁至第87頁）在卷可查，且為被告所不爭執（
    本院卷第45頁），是此部分事實堪認屬實。
　㈡被告及辯護人固以前詞辯稱，然就辯護人辯稱告訴人失竊之
    物品是否為球鞋、襪子各1雙乙節，證人即告訴人於警詢中
    證稱：我於110年10月6日16時30分許在「K.W.GARDEN」咖啡
    廳前發現我的黑色球鞋及黑色襪子遭竊，且我的電動自行車
    被移動過，我失竊的黑色球鞋及黑色襪子各1雙，價格分別
    為1,900元、50元，黑色球鞋為NIKE品牌且鞋底為白色的球
    鞋，黑色襪子上面則有貓咪圖案等語（13973號偵卷第15頁
    ），衡諸被告自承與告訴人原先並不相識等語（本院卷第43
    頁），可認其等間素無恩怨，且告訴人所主張遭竊之物品價
    額僅共計1,950元，該等物品金額非鉅，告訴人殊無動機誣
    陷他人；再者，證人即告訴人於警詢中證稱其失竊之的黑色
    球鞋及黑色襪子各1雙用綠色塑膠袋裝著懸掛在電動自行車
    之手把上等語（13973號偵卷第15頁），核與本院當庭勘驗
    如附件編號一所示之監視器錄影光碟內容，可觀告訴人停放
    在「K.W.GARDEN」咖啡廳前之電動自行車把手上確實掛有綠
    色塑膠袋之事實相符，足證告訴人陳稱其失竊物品之外觀、
    放置位子等均無違誤，況且告訴人上開警詢所述將其失竊物
    品特徵、顏色均描述清楚明確，足徵告訴人在其電動自行車
    遭移動後，發現其黑色球鞋及黑色襪子各1雙失竊等情，應
    非虛妄。
　㈢而被告於110年10月6日16時15分許，確有在「K.W.GARDEN」咖
    啡廳前移動告訴人之電動自行車至該咖啡廳旁隱蔽之空地等
    事實，業經本院認定如前，且經本院當庭勘驗如附件編號一
    所示上開時、地之監視器錄影光碟內容，被告於監視器錄影
    時間16:15:46許走向電動自行車，將該自行車牽往巷內，而
    此時裝有告訴人黑色球鞋及黑色襪子各1雙之綠色塑膠袋仍
    掛於左側把手上、被告於監視器錄影時間16:16:24許將電動
    自行車頭朝內，將電動自行車停於牆邊後，於監視器錄影時
    間16:16:30許此時上開電動自行車頭左側把手上之綠色塑膠
    袋已不見等情，有本院111年4月13日勘驗筆錄1份（本院卷
    第71頁至第72頁、第81頁至第83頁）存卷可參，足見告訴人
    裝在綠色塑膠袋內之黑色球鞋及黑色襪子各1雙，原掛放在
    其電動自行車左側把手上，然經被告將該電動自行車移至該
    咖啡廳旁隱蔽之空地後，上開物品業已從其原先置放位子脫
    離，使告訴人無法對上開物品管領使用。
　㈣再者，經本院當庭勘驗如附件編號一至三所示上開時、地之
    監視器錄影光碟內容，被告於監視器錄影時間16:16:24許至
    16:16:30許將電動自行車移動停放，掛放在電動自行車頭左
    側把手上之綠色塑膠袋隨即消失後，被告復在該咖啡廳旁隱
    蔽之空地待至監視器錄影時間16:16:48許始離開該處，並至
    監視器錄影時間16：18：51許即附件編號一之錄影時間結束
    前均無人進入該處，待告訴人於監視器錄影時間16:23:09許
    與友人步出「K.W.GARDEN」咖啡廳發現其電動自行車不見，
    左右張望，行走至被被告移至巷內之巷弄口處駐足觀看，告
    訴人於監視器錄影時間16:23:53許走進該空地將其電動自行
    車牽出巷口（然告訴人牽出其電動自行車時該車手把上仍不
    見綠色塑膠袋），騎駛電動自行車，搭載友人騎乘離去，告
    訴人騎車離去後，被告再度於監視器錄影時間16:44:28許至
    16:44:49許走入該空地內整理物品，並至監視器錄影時間16
    ：51：51許即附件編號三之錄影時間結束前均無人且被告亦
    無進入該處等情，有本院111年4月13日勘驗筆錄1份（本院
    卷第71頁至第73頁、第81頁至第87頁）在卷足憑，可證裝有
    告訴人黑色球鞋及黑色襪子各1雙之綠色塑膠袋，經被告將
    該電動自行車移動而在該空地不見蹤跡後，期間除被告外並
    無人進入該空地。
　㈤又查，告訴人之黑色球鞋及黑色襪子各1雙原裝在綠色塑膠袋
    內，並掛放在電動自行車手把上，若非人為施加外力使上開
    物品脫離電動自行車，應無可能在被告該電動自行車移動過
    程中不見蹤影；況且，若係因被告不慎使上開物品從該車把
    手上自然掉落，衡情上開物品應會掉落在電動自行車周遭，
    惟觀本院當庭勘驗如附件編號二所示之監視器錄影光碟內容
    ，告訴人與友人步出「K.W.GARDEN」咖啡廳後，發現其原先
    停放之電動自行車不見，左右張望找尋後才在該空地將其電
    動自行車牽出巷口，既然告訴人發現其電動自行車遭人移動
    時，已有張望尋找之行為，若裝有告訴人黑色球鞋及黑色襪
    子各1雙之綠色塑膠袋，僅係因被告不慎使之從自行車上掉
    落，殊難想像告訴人在尋車之時，未一併尋獲上開物品，故
    堪可認定告訴人之黑色球鞋及黑色襪子各1雙，在被告將該
    電動自行車移動至該空地，並自電動自行車把手上消失後，
    已由被告實力支配上開物品之使用權限無誤。
　㈥是依前揭各該事證顯示，被告於110年10月6日16時15分許，將
    告訴人之電動自行車移至該咖啡廳旁隱蔽之空地後之1分鐘
    內，裝有告訴人黑色球鞋及黑色襪子各1雙之綠色塑膠袋即
    於同日16時16秒自該電動自行車把手上消失，觀諸前揭各該
    時地之緊密性，此間難諉諸於巧合，故從上開客觀事證當堪
    以認定本件竊盜案件確為被告所為至明。故辯護人上開辯稱
    ：從本案監視器畫面無從認定被告有竊取告訴人之球鞋及襪
    子等語，核與本案客觀事證不符，要難採信。
　㈦被告及辯護人雖另辯稱：當日被告手上拿的是自己的衣褲及
    球鞋，且被告的鞋子很大，無必要竊取不能穿的鞋子云云（
    本院卷第43頁、第71頁、第76頁至第77頁），並提出衣褲、
    球鞋照片數張（本院卷第49頁至第51頁、第89頁至第93頁）
    為其依據，然被告當時確實有手持物品在該咖啡廳旁隱蔽之
    空地整理之事實，經本院本院當庭勘驗如附件所示，但告訴
    人之上開失竊物品，確實係經被告移動電動自行車後立於其
    實力支配之下等情，業經本院說明如上，故被告縱有手持物
    品亦與本案犯行間並無衝突；再者，本案並未扣得告訴人之
    上開失竊物品，則告訴人失竊之黑色球鞋及黑色襪子各1雙
    ，是否合乎被告尺寸本院自無從判斷，況且縱然不符合尺寸
    ，與被告本案犯行之成立與否並無影響。是被告及辯護人上
    開所辯，自不足以作為有利被告之依憑。
　㈧綜上所述，被告所辯，無非事後圖卸之詞，要難採信。本案
    被告為上開竊盜犯行，事證明確，洵堪認定，應予依法論科
    。
二、論罪科刑：
　㈠核被告所為，係犯刑法第320條第1項之竊盜罪。　
　㈡查告訴人於本件案發時，係12歲以上未滿18歲之少年等情，
    經告訴人於警詢中自承在卷（13973號偵卷第15頁），然被
    告於本院準備程序時供稱其不認識告訴人等語（本院卷第43
    頁），亦無積極證據證明被告涉犯本案竊盜犯行時知悉告訴
    人係未滿18歲之人，因認被告未有故意對未成年人犯罪之犯
    意，爰毋庸依兒童及少年福利與權益保障法第112條第1項之
    規定加重其刑，併此敘明。
　㈢爰審酌被告不思守法自制，循正當途徑獲取所需，竟貪圖一
    己之私而著手竊取他人財物，顯不尊重他人之財產法益，對
    於社會治安及民眾財產安全產生危害，應予非難，又被告犯
    後自始均否認犯行，然犯罪手段尚稱平和，並兼衡被告高職
    畢業之智識程度，之前從事過渡假村之員工、清潔工作，但
    20年間均由家人照顧，家庭經濟狀況小康略差，先前離婚並
    與第二任先生育有2名子女，子女1個就讀大學，1個就讀高
    中，第二任先生離世因此2名子女均由小叔扶養，每月領取
    殘障補貼4,800元均匯給子女，目前與父親、小弟同住等一
    切情狀（本院卷第126頁至第127頁），量處如主文所示之刑
    ，並諭知易科罰金之折算標準。
三、沒收：　　
　  按犯罪所得，屬於犯罪行為人者，沒收之；前二項之沒收，
    於全部或一部不能沒收或不宜執行沒收時，追徵其價額，刑
    法第38條之1 第1 項前段、第3 項分別定有明文。經查，被
    告所竊得之球鞋及襪子各1雙，為被告之犯罪所得，未扣案
    亦未返還告訴人，爰依刑法第38條之1 第1 項、第3 項之規
    定宣告沒收，於全部或一部不能沒收或不宜執行沒收時，追
    徵其價額。
據上論斷，應依刑事訴訟法第299條第1項前段，判決如主文。
本案經檢察官劉晏如提起公訴，檢察官劉正祥到庭執行職務。
中　　華　　民　　國　　111 　年　　6 　　月　　22　　日
                  刑事第二庭審判長法　官  楊數盈
                                  法　官  江宜穎
                                  法　官  崔恩寧
以上正本證明與原本無異。
如不服本判決應於收受本判決後20日內向本院提出上訴書狀，上
訴書狀應敘述具體理由。上訴書狀未敘述上訴理由者，應於上訴
期間屆滿後20日內補提理由書狀於本院(均須按他造當事人之人
數附繕本 )「切勿逕送上級法院」。 
中　　華　　民　　國　　111 　年　　6 　　月　　22　　日
                                  書記官  莊琬婷

附錄本院論罪科刑法條：
刑法第320條第1項
意圖為自己或第三人不法之所有，而竊取他人之動產者，為竊盜
罪，處五年以下有期徒刑、拘役或五十萬元以下罰金。　　
　　　　
　　
附件：　　
一、檔案名：CH00-0000-00-00-00-00-00.avi 內容大小：492,216,308 kb 長度：15：00 日期：2021 年 10 月 6 日 16：05：24-16：18：51 勘驗內容： ㈠16:09:11 身著灰黃色上衣、黑色五分褲、黑色涼鞋、藍色鴨舌帽（下稱被告），出現於 K.W.GARDEN 旁巷道口，被竊電動自行車左側把手掛有綠色塑膠袋停於該店紅線內側。被告右手持白色抹布，左手持白色圓形餐盒及塑膠袋於該處徘徊，16:10:00 先將白色抹布掛於左手，將左手手持之白色圓形餐盒放於路邊磚台，再彎腰將白色塑膠袋裝入磚台旁地上之白色塑膠袋內打結放好。 ㈡16:10:01-16:15:45 被告在該處整理垃圾、戴口罩。16:15:46 被告右手中持白色抹色、左手持白色物體，走向電動自行車，將該自行車牽往巷內（此時綠色塑膠袋仍掛於左側把手）。16:16:24 被告將電動自行車頭朝內，將電動自行車停於牆邊。16:16:30 此時左側把手綠色塑膠袋已不見。 ㈢16:16:38 被告正面朝巷內整理物品，16:16:48 被告正面轉向巷口，在磚台處彎腰再起身，左手持長布，右手持淺色物品，右轉出巷口後，將右手淺色物品移至左手前行，離開畫面，直到錄影時間結束均無人入巷弄內。 二、檔案名：CH00-0000-00-00-00-00-00.avi 內容大小：492,119,620 kb 長度：20：00 日期：2021 年 10 月 6 日 16：21：00-16：36：13 勘驗內容： ㈠16:23:09 告訴人與友人步出 K.W.GARDEN 店家大門，發現其電動自行車不見，左右張望，行走至被被告移至巷內之巷弄口處駐足觀看。 ㈡16:23:53 告訴人走向巷內將電動自行車牽出巷口（此時自行車左右把手上還是不見綠色塑膠袋），坐上電動自行車，告訴人友人坐上後座，騎乘離去。 三、檔案名：CH00-0000-00-00-00-00-00.avi 內容大小：491,892,328 kb 長度：11：42 日期：2021 年 10 月 6 日 16：36：36-16：51：51 勘驗內容： ㈠16:44:28 被告自畫面左側出現，右手持淺色長布，左手持透明塑膠瓶，自磚台與牆面間之細小縫隙走道走入該弄巷內。16:44:40 被告正面朝內，於 50 度至 30 度間角度彎腰整理物品。 ㈡16:44:49 被告退後再度由縫隙走道退出該巷弄。16:44:53 被告回到馬路邊時，右手持淺色長布、左手持透明塑膠瓶，於16:44:57 被告從左側離開畫面，於錄影時間結束前，無人且被告亦無進入該巷弄。